【裁判字號】    98,台上,1736
【裁判日期】    980402
【裁判案由】    偽造文書
【裁判全文】
最高法院刑事判決            九十八年度台上字第一七三六號
上  訴  人  甲○○
            乙○○
共      同
選任辯護人  張振興律師
上列上訴人等因偽造文書案件，不服台灣高等法院中華民國九十
八年一月十六日第二審判決（九十七年度上訴字第五七一七號，
起訴案號：台灣士林地方法院檢察署九十四年度偵字第七三七七
號），提起上訴，本院判決如下：
    主  文
上訴駁回。
    理  由
按不服地方法院之第一審判決而上訴者，應向管轄第二審之高等
法院為之。而第二審上訴書狀應敘述具體理由，第二審法院認為
上訴書狀未敘述理由者，應以判決駁回之。刑事訴訟法第三百六
十一條第一項、第二項、第三百六十七條前段分別定有明文。所
謂不服第一審判決之具體理由，必係依據卷內既有訴訟資料或提
出新事證，指摘或表明第一審判決有何採證認事用法或量刑等足
以影響判決本旨之不當或違法，而構成應予撤銷之具體事由，始
克當之；倘僅泛言原判決認定事實錯誤、違背法令、量刑失入，
而未依上揭意旨指出具體事由，或形式上雖已指出具體事由，該
事由縱使屬實，亦不足以認為原判決有何不當或違法者，皆難謂
係具體理由，俾與第二審上訴制度旨在請求第二審法院撤銷、變
更第一審不當或違法之判決，以實現個案救濟之立法目的相契合
。本件上訴人甲○○、乙○○因犯行使偽造公文書罪，經第一審
法院判決後，提起第二審上訴，上訴理由狀僅泛稱：其夫妻二人
，若入監服刑，子女年幼，將頓失依靠，請求從輕量刑，並諭知
甲○○緩刑云云，雖形式上已提出上訴理由，惟並未具體敘述第
一審判決有何違法或不當情形，即與未敘述具體理由無異，原判
決因認其第二審上訴為不合法，不待其到庭陳述，並不經言詞辯
論，逕依刑事訴訟法第三百六十七條前段、第三百七十二條，駁
回其在第二審之上訴，核無不合。而原判決既屬刑事訴訟法第三
百六十七條之判決，依同法第三百七十二條規定不經言詞辯論而
為之，即無所謂應於審判期日調查證據而未予調查及未予被告最
後陳述意見機會之違法。又量刑之輕重，係屬事實審法院得依職
權自由裁量之事項，苟以行為人之責任為基礎，斟酌刑法第五十
七條各款所列情狀，而未逾越法定刑度，不得遽指為違法。第一
審於量刑時，已具體審酌上訴人等素行良好，及其等犯罪動機、
智識程度、犯後態度等一切情狀，予以綜合考量，在法定刑範圍
內，科處刑罰，並無失入情形，原審予以維持，自無違法可言。
另緩刑之宣告，除應具備一定之條件外，並須有可認為以暫不執
行為適當之情形，始得為之，亦屬法院得依職權自由裁量之事項
，當事人不得以原審未諭知緩刑指為違背法令。第一審斟酌上訴
人等以偽造文書方式，向銀行申請信用卡、現金卡、貸款，認無
以暫不執行為適當之情形，而未予宣告緩刑，尤無不合。上訴意
旨未依據卷證資料，具體指摘原判決如何違背法令，置原判決之
論敘於不顧，漫謂第一審量刑失衡，未予宣告緩刑為不當，其等
第二審上訴狀已敘述具體理由，原審未依覆審制度予以審判亦有
違誤云云，難謂已符合首揭法定上訴要件，其等上訴違背法律上
之程式，均應予駁回。
據上論結，應依刑事訴訟法第三百九十五條前段，判決如主文。
中    華    民    國  九十八  年    四    月    二    日
                      最高法院刑事第十庭
                          審判長法官  花  滿  堂
                                法官  黃  正  興
                                法官  陳  東  誥
                                法官  林  錦  芳
                                法官  洪  昌  宏
      本件正本證明與原本無異
                                      書  記  官
中    華    民    國  九十八  年    四    月    六    日
                                                      K


司法院資訊處製作；財團法人民間司法改革基金會備份。
